臺灣彰化地方法院刑事判決　　　　　　　 96年度易字第119號
公　訴　人　臺灣彰化地方法院檢察署檢察官
被　　　告　甲○○
　　　　　　　　　　號
上列被告因詐欺案件，經檢察官提起公訴（95年度偵字第7557號
），本院判決如下：
    主  文
甲○○幫助連續意圖為自己不法之所有，以詐術使人將本人之物
交付，處有期徒刑陸月，如易科罰金，以銀元參佰元即新臺幣玖
佰元折算壹日。
    犯罪事實
一、甲○○知悉目前在報紙上刊登廣告收購他人申請之行動電話
    門號，可能作為撥打電話施用詐術使被詐騙人將款項匯入所
    指定帳戶之用，以掩飾其犯行，並藉此逃避檢警人員之追緝
    ，以作為詐欺取財使用，且其發生並不違背其本意，竟基於
    幫助他人詐欺取財之不確定故意，於不詳時間，在不詳地點
    ，將其於民國95年4 月27日向南屏電信股份有限公司之經銷
    門市飛鵬通訊廣場所申辦之門號0000000000號之行動電話
    SIM 卡，提供予姓名、年籍不詳之成年人使用，而該姓名、
    年籍不詳之成年人旋基於意圖為自己不法所有之犯意，於同
    年5 月19日，以甲○○所申辦之上開行動電話門號撥打電話
    聯絡乙○○，向乙○○佯稱其中獎，惟需先匯款愛心認購商
    品始能領獎等語，致乙○○信以為真，陷於錯誤，乃依對方
    之指示，於同日上午10時20分許，前往匯款新臺幣（下同）
    3 萬元至張正濰（另案聲請簡易判決處刑）所申請之合作金
    庫銀行員林分行之帳戶內，匯款3 萬元至李豐吉（另案由臺
    灣高等法院檢察署移轉臺灣桃園或板橋地方法院檢察署偵辦
    ）所申請之中華郵政股份有限公司桃園大園郵局帳戶內，匯
    款1 萬3 千元至簡意雯（另案呈請臺灣高等法院檢察署移轉
    由臺灣桃園或板橋地方法院檢察署偵辦）所申請之中華郵政
    股份有限公司桃園民生郵局帳戶內，匯款10萬元入楊永義（
    另案提起公訴）所申請之臺中商業銀行彰化花壇分行帳戶內
    ，嗣因乙○○察覺有異，報警處理，為警循線查獲。
二、案經彰化縣警察局員林分局報請彰化地方法院檢察署檢察官
    偵查起訴。
    理  由
一、按被告以外之人於審判外之陳述，雖不符刑事訴訟法第 159
    條之1、159條之2、159條之3、159條之4 等規定，而經當事
    人於審判程式同意作為證據，法院審酌該言詞陳述或書面陳
    述作成時之情況，認為適當者，亦得為證據。當事人、代理
    人或辯護人於法院調查證據時，知有第159條第1項不得為證
    據之情形，而未於言詞辯論終結前聲明異議者，視為有前項
    之同意，刑事訴訟法第159 條之5 定有明文。本案檢察官、
    被告於本院審理時，就證人即被害人乙○○於警詢時之陳述
    ，均未爭執其證據能力，本院復衡以該等供述證據作成時之
    情況，應為適當，足認為得為本案之證據。
二、訊據被告甲○○固坦承申辦上開行動電話門號乙情不諱，惟
    矢口否認有何幫助詐欺之犯行，辯稱：「伊當天申辦5 個門
    號後，即將SIM 卡放在皮夾中，尚未使用，95年5 月12日發
    現SIM 卡遺失，因為想易付卡額度300 元用完就算了，所以
    未報警」云云。
    經查：
    （一）上開南屏電信股份有限公司門號0000000000行動電話
          SIM 卡，確係被告所申設，業經被告自承在卷，並有
          南屏電信股份有限公司95年11月28日南字資第951128
          003 號函檢附之客戶申請書及被告申請時檢附之國民
          身分證、全民健康保險卡正反面影本各1 份附卷可稽
          。再被害人乙○○依詐騙集團之指示，分別於上開時
          間，依指示如數匯入款項至上開帳戶內一情，已據被
          害人乙○○於警詢中證述明確（見警卷第4 至5 頁）
          ，此部分之事實，足堪認定。
    （二）被告雖以前揭情詞置辯，然查，被告上開時間申辦之
          行動電話門號係可儲值式月租型門號卡，門號申辦時
          內含600 元話費額度（可抵通話費及月租費）；又被
          告當日申請10支行動電話門號等情，有南屏電信股份
          有限公司96年3 月13日南字資第960313001 號函在卷
          可憑；再者，上開行動電話門號自被告申辦後之95年
          5 月4 日起即有密集之收、發話通聯紀錄，亦有通聯
          紀錄附卷可按（見偵查卷第8 至33頁）是被告所辯顯
          與客觀事實不符，顯係事後卸責之詞，不足採信。另
          參以被告自承申請行動電話門號之用途係為供自己打
          電話用，惟被告申辦之門號既非預付卡，業如前述，
          1 次申辦多組門號不但有記憶號碼之困擾，且須負擔
          月租費，被告於租用本件行動電話門號之時，日薪約
          1000元，業據其於本院審理時供明在卷（見本院卷第
          25頁），衡情在其經濟狀況並非寬裕且無租用行動電
          話急切需求之情形下，並無1 次申辦數支行動電話門
          號之可能，況被告係於95年4 月27日申辦該行動電話
          門號，與該詐欺集團利用該門號犯案之同年5 月19日
          ，相距僅20餘日，足見被告申辦該行動電話門號之目
          的，應係為將其所租用之上開行動電話門號提供給他
          人使用，足堪認定。
　　（三）按刑法上之故意，分為直接故意（確定故意）與間接
          故意（不確定故意），行為人對於構成犯罪之事實，
          明知並有意使其發生者為直接故意。行為人對於構成
          犯罪之事實，預見其發生而其發生並不違背其本意者
          為間接故意；而間接故意與有認識的過失之區別，在
          於二者對構成犯罪之事實雖均預見其能發生，但前者
          對其發生並不違背其本意，後者則確信其不發生。且
          幫助犯之成立，以行為人主觀上認識被幫助者正欲從
          事犯罪或係正在從事犯罪，且該犯罪有既遂之可能，
          而其行為足以幫助他人實現構成要件者，即具有幫助
          故意，並不以行為人確知被幫助者係犯何罪名為必要
          。又現今電話通訊技術發達，且已十分普及，一般人
          至電信公司申辦電話門號使用，係極為方便容易且迅
          速之事，苟有使用電話門號之正當用途，自以使用其
          本人名義或可信賴親友之名義申請門號，最為便利安
          全，且可避免門號名義人反悔，將電話門號辦理停話
          ，造成使用上之困擾與不便，故苟非具意圖以他人電
          話門號從事不法用途，並藉以逃避查緝，自無向無相
          當信任關係之陌生人取得電話門號之理。是依一般人
          通常之知識、經驗，均應知不詳姓名之人要求提供電
          話門號，係欲藉該電話門號隱匿其真實身分，被告係
          具社會經驗之成年人，衡情應對於該行動電話SIM 卡
          之是否合法使用一節，當有合理之懷疑。是被告應可
          預見將行動電話門號提供他人使用將幫助他人實施犯
          罪，仍將之交付予不詳姓名年籍之成年人使用，顯預
          見縱有人以其行動電話門號向社會大眾詐欺財物，避
          免遭查獲，亦不違背其本意至明。綜上，本件事證明
          確，被告幫助詐欺犯行，洵堪認定
三、查被告行為後，刑法及刑法施行法業於94年2 月2 日經總統
    以華總一義字第09400014901 號令修正公布，並於95年7 月
    1 日施行（下稱新刑法，修正前刑法下稱舊刑法），參酌最
    高法院95年5 月23日刑事庭第8 次會議有關新舊法適用原則
    之決議，新刑法第2 條第1 項之規定，係規範行為後法律變
    更所生新舊法律比較適用之準據法，於新刑法施行後，應適
    用新刑法第2 條第1 項之規定，為「從舊從輕」之比較。又
    基於罪刑法定原則及法律不溯及既往原則，行為之處罰，以
    行為時之法律有明文規定者為限，必行為時與行為後之法律
    均有處罰之規定，始有新刑法第2 條第1 項之適用。另於比
    較時應就罪刑有關之共犯、未遂犯、想像競合犯、牽連犯、
    連續犯、結合犯，以及累犯加重、自首減輕暨其他法定加減
    原因（如身分加減）與加減比例等一切情形，本於統一性及
    整體性原則，綜其全部罪刑之結果而為比較。且從刑附屬於
    主刑，除法律有特別規定者外，依主刑所適用之法律。本案
    涉及法律變更之部分，經依如附表所示比較新舊刑法之規定
    ，以舊刑法有利於被告，依新刑法第2 條第1 項前段規定，
    自應適用最有利於被告之舊刑法，先此敘明。
四、按刑法上之幫助犯，係對於犯罪與正犯有共同之認識，而以
    幫助之意思，對於正犯資以助力，而未參與實施犯罪之行為
    者而言（最高法院75年度臺上字第1509號、84年度臺上字第
    5998號、88年度臺上字第1270號判決參照）；是以，如未參
    與實施犯罪構成要件之行為，且係出於幫助之意思提供助力
    ，即屬幫助犯，而非共同正犯。核被告甲○○所為，係犯刑
    法第30條第1 項、第339 條第1 項之詐欺取財罪之幫助犯，
    爰依刑法第30條第2 項規定，按正犯之刑減輕之。爰審酌被
    告為貪圖小利，即提供帳戶供詐欺犯罪者方便行騙財物，助
    長行騙之風，妨礙對於詐欺犯罪者之追查，行為可議，且犯
    後否認犯行，飾詞圖卸，未見悔意，態度惡劣等一切情狀，
    量處如主文所示之刑，並諭知易科罰金之折算標準。
據上論斷，應依刑事訴訟法第299 條第1 項前段，刑法第2 條第
1 項前段、第30條第1 項前段、第2 項、第339 條第1 項，修正
前刑法第41條第1 項前段，罰金罰鍰提高標準條例第1 條前段、
修正刪除前第2 條，判決如主文。
本案經檢察官莊佳瑋到庭執行職務。
中　　華　　民　　國　　96　　年　　3 　　月　　23　　日
                  刑事第一庭    審判長法官  簡璽容
                                法      官  郭麗萍
                                法      官  胡宜如
以上正本證明與原本無異。
如不服本判決，應於送達後10日內向本院提出上訴狀（須附繕本
）。
告訴人或被害人對於判決如有不服具備理由請求檢察官上訴者，
其上訴期間之計算係以檢察官收受判決正本之日期為準。
中　　華　　民　　國　　96　　年　　3 　　月　　23　　日
                                書  記  官  蕭秀吉
附錄本案論罪科刑法條：
中華民國刑法第339條
意圖為自己或第三人不法之所有，以詐術使人將本人或第三人之
物交付者，處5 年以下有期徒刑、拘役或科或併科1 千元以下罰
金。
以前項方法得財產上不法之利益或使第三人得之者，亦同。
前二項之未遂犯罰之。
┌───────────────────────────────────────────────┐
│附表：                                                                                        │
├──────┬─────────────┬─────────────┬───────┬────┤
│相關變更條文│行為時法（下稱舊法）之內容│裁判時法（下稱新法）之內容│比  較  理  由│備    註│
├──────┼─────────────┼─────────────┼───────┼────┤
│【罰金刑貨幣│依法律應處罰金、罰鍰者，就│中華民國94年1 月7 日法修正│刑法之貨幣單位│經依現行│
│單位之變更】│其原定數額得提高為2 倍至10│施行後，刑法分則編所定罰金│由「元（指銀元│法規所定│
│罰金罰鍰提高│倍（刑法乃係定明10倍）。第│之貨幣單位為新臺幣。94年1 │）」變更為「新│貨幣單位│
│標準條例第1 │1 條所定得提高倍數之規定，│月7 日刑法修正時，刑法分則│臺幣」，且刑法│折算新臺│
│條前段、第5 │於本條例修正後制定之法律，│編未修正之條文定有罰金者，│分則之罰金數額│幣條例第│
│條→刑法施行│不適用之；本條例修正前公布│自94年1 月7 日刑法修正施行│，亦視該分則先│2 條之規│
│法第1 之1條 │之法律，於本條例修正後修正│後，就其所定數額提高為30倍│前曾修正與否，│定折算後│
│第1 項、第2 │其罰金罰鍰數額或法律經全部│。但72年6 月26日至94年1 月│而分別提高3 或│等值，是│
│項          │修正而其罰金罰鍰數額未予變│7 日新增或修正之條文，就其│30倍。        │以新法並│
│            │更者，亦同。              │所定數額提高為3 倍。      │              │未較有利│
│            │                          │                          │              │。      │
├──────┼─────────────┼─────────────┼───────┼────┤
│刑法第33條第│罰金：（銀元）1 元以上。  │罰金：新臺幣1,000 元以上，│罰金刑之下限，│舊法有利│
│5 款：罰金刑│                          │以百元計算之。            │由銀元10元（經│        │
│下限變更    │                          │                          │提高）亦即新臺│        │
│            │                          │                          │幣30元，提高為│        │
│            │                          │                          │新臺幣1,000 元│        │
├──────┼─────────────┼─────────────┼───────┼────┤
│【易科罰金折│犯最重本刑為5 年以下有期徒│犯最重本刑為5 年以下有期徒│易科罰金折算標│舊法有利│
│算標準變更】│刑以下之刑之罪，而受6 個月│刑以下之刑之罪，而受6 個月│準由銀元300 元│        │
│修正前刑法第│以下有期徒刑或拘役之宣告…│以下有期徒刑或拘役之宣告者│即新臺幣900 元│        │
│41條第1 項前│得以（銀元，下同）1 元以上│，得以新臺幣1,000 元、    │，提高為以新臺│        │
│段、修正前罰│3 元以下折算1 日，易科罰金│2,000 元或3,000 元折算1 日│幣1,000 元、  │        │
│金罰鍰提高標│。依刑法第41條易科罰金…就│，易科罰金。              │2,000 元、3,00│        │
│準條例第2 條│其原定數額提高為100 倍折算│                          │0 元折算1 日  │        │
│→現行刑法第│1 日；法律所定罰金數額未依│                          │              │        │
│41條第1 項前│本條例提高倍數，或其處罰法│                          │              │        │
│段          │條無罰金刑之規定者，亦同。│                          │              │        │
╠══════╪═════════════╧═════════════╧═══════╧════╡
║整體比較結果│1.刑法第30條為文字用語上之修正，關於刑罰減輕之規定並無變更，應逕適用裁判時刑法之│
║            │  規定（最高法院95年度第21次刑事庭會議決議參照）。                              │
║            │2.舊法較為有利。                                                                │
║            │                                                                                │
╙──────┴────────────────────────────────────────┘
